臺灣板橋地方法院交通事件裁定　　　　93年度交聲字第1244號
原處分機關　交通部公路總局臺北區監理所
異　議　人　甲○○
即受處分人
上列異議人因違反道路交通管理處罰條例案件，對於交通部公路
總局台北區監理所於93年8 月13日所為之裁決處分（原處分案號
：北監自裁字第裁字00－00000000號），聲明異議，本院裁定如
下：
    主　　文
原處分撤銷。
甲○○不罰。
    理　  由
一、原處分機關係以：異議人即受處分人甲○○所有之AU－4860
    號自小客車，因於民國88年11月9 日1 時42分，在國道305
    公里南下處因「限速100 公里時速133 公里超速33公里」違
    規，遂由內政部警政署國道公路警察局第五警察隊新市分隊
    執勤員警以公警局交字第80628081號通知單舉發之，爰依道
    路交通管理處罰條例第33條第1 項規定裁處罰鍰新台幣（下
    同）六千元。
二、聲明異議意旨略以：登記於異議人名下之車號AU－4860號自
    小客車，因異議人於88年7 月26日與前妻辦理離婚登記之前
    ，該車輛實際上即係由異議人前妻之兄長蘇文福（
    號：Ｚ000000000號）使用，並由蘇家人以辦理保險事宜為由
    取走該車輛行照，而本件違反道路交通管理事件，係發生於
    88年7 月間由蘇文福使用該小客車之後，異議人係在接獲多
    筆逕行舉發之舉發違反道路交通管理事件通知單之後（註：
    異議人實際上所接獲之多筆違規通知單中，並不包括本件違
    規通知單），主動與台北區監理所人員聯繫詢問並反應此一
    情形後，曾多次致電或前往蘇府欲與蘇文福商討繳納違規罰
    鍰事宜，但其家人皆以其工作忙碌為由，未予回應。為此聲
    明異議，請求准予調查歸責蘇文福所應負擔之責任。
三、按違反道路交通管理事件統一裁罰標準及處理細則第24條明
    文規定：「逕行舉發違反道路交通管理事件，經汽車所有人
    依通知單之應到案日期前到案，並告知違規駕駛人姓名、身
    分證統一編號及住址者，處罰機關應即另行通知違規駕駛人
　　到案依法處理；逾應到案日期，處罰機關應依本條例第85條
  　第3 項規定處罰該汽車所有人」，據此可知，逕行舉發交通
    違規事件，以處罰汽車所有人為原則，例外地使汽車所有人
    得於接獲通知單後，依通知單之應到案日期前到案，舉出反
    證證明確非實際違規人時，即可據以免責。次按違反道路交
    通管理事件統一裁罰標準及處理細則第11條第1 項第3 款規
    定：「對於違反道路交通管理處罰條例之行為，逕行舉發者
    ，應按『已查明』之資料填註車牌號碼、車輛種類、車主姓
    名或名稱及地址，並於通知單上方空白處加註逕行舉發之文
    字後，由舉發機關『送達』被通知人」；再按於89年12月5
    日修正發布並自90年1 月1 日施行之違反道路交通管理事件
    統一裁罰標準及處理細則第5 條規定：「處理違反道路交通
    管理事件，有關文書送達之程序，依『行政程序法』之規定
    」；而該條文於修正公布前則係規定：「處理違反道路交通
    管理事件，有關文書送達之程序，『準用刑事訴訟法』送達
    之規定」。末按刑事訴訟法第59條規定：「．．有下列情形
    之一者，得為公示送達，一有住所、居所、事務所及所在地
    不明者。二掛號郵寄而不能達到者。．．」。故本件逕行舉
　  發之違反道路交通管理事件，係於88年11月25日填製違規通
    知單，則舉發單位應準用刑事訴訟法之規定，查明被舉發人
    所在地址後，依法將舉發通知單送達於被舉發人，或在被舉
    發人之住居所不明時，即依法公示送達予被舉發人，俾使其
    得知遭逕行舉發之違規事實，並使其有得依規定自動繳納罰
    鍰、或向處罰機關陳述意見、或到案接受裁決之機會，而後
    處罰機關始得予以裁決處罰，合先敘明。
四、經查：本件異議人之車籍地址係登記在「臺北縣三重市○○
    路○段9 號8 樓之1 」，而其戶籍地址原亦
    嗣於89年11月8 日已遷入「臺北縣三重市○○街45號4 樓」
    ，此有汽車車籍查詢、法務部戶役政連結作業系統個人基本
    資料、遷徙紀錄資料等各一份附卷可稽。則本件違規通知單
    雖經舉發機關內政部警政署國道公路警第五警察隊新市分隊
    ，依前開車籍地址由郵務機關以掛號寄送，惟因「查無此人
    」，而遭郵務單位退回等情，此有該違規通知單及遷移不明
    遭退回之信封影本各一份在卷可稽；又舉發單位並未再依其
    職權查明異議人之實際住居所，以重新依法郵寄送達或公示
    年10月22日北監自字第0936032207號函一紙存卷可考。故該
    通知單之送達程序顯屬違背前揭法律規定，並不生送達之效
    力。而將違規通知單送達於被舉發人，乃原處分機關裁決處
    罰之前提要件，本件異議人既未曾收受該違規通知單，則異
    議人不僅沒有機會依道路交通管理處罰條例第9 條之規定，
    於接獲違規通知單後，依通知所定期限前往指定處所聽候裁
    決，或在聽候裁決前，逕自按罰鍰最低額自行繳納罰鍰，更
    無從依違反道路交通管理事件統一裁罰標準及處理細則第24
    條之規定，在通知單所指定之應到案日期前到案並告知違規
    駕駛人姓名、
    規通知單未合法送達之前，即逕對異議人裁處最高額罰鍰，
    係與法不合。第查，上開違規通知單，嗣經原處分機關製作
    裁決書予異議人收受後，有該裁決書及送達證書影各一份在
    卷可稽。故異議人於彼時起已得知該舉發之違規事實，並已
    於法定期限聲明異議，向本院陳明真正違規駕駛人之姓名為
    「蘇文福」，此核與證人蘇文福於本院傳喚到庭時具結後證
    述稱：於88年11月9 日1 時42分，在國道305 公里南下處，
    駕駛AU－4860號自小客車，超速違違規之人，確實係伊本人
    乙節相符合（參見本院94年1 月25日訊問筆錄第5 頁），所
    以，異議人前揭所辯，足堪採信。從而，原處分機關未予詳
    查，遽予裁罰六千元，係與前揭法律規定不符，本件異議人
    之異議為有理由，原處分應予撤銷，併為受處分人不罰之諭
    知。
據上論斷，應依道路交通案件處理辦法第20條，裁定如主文。
中　　華　　民　　國　　94　　年　　2 　　月　　25  　日
                  交通法庭法　官  林  淑  婷
以上正本證明與原本無異
如不服本裁定應於送達後五日內向本院提出抗告狀
                          書記官  廖  貞  音
中　　華　　民　　國　　94　　年　　2 　　月　　25　　日
